【裁判字號】    95,交聲,405
【裁判日期】    950530
【裁判案由】    違反道路交通管理處罰條例聲明異議
【裁判全文】
臺灣臺北地方法院交通事件裁定        95年度交聲字第405號
原處分機關  臺北市交通事件裁決所
受處分人即
異  議  人  陳健桓
上列受處分人因違反道路交通管理處罰條例案件，對於臺北市交
通事件裁決所中華民國九十五年四月二十一日所為之處分（原處
分案號：北市裁二字第裁二二—Ｚ00000000號），聲明
異議，本院裁定如下：
    主  文
異議駁回。
    理  由
一、按汽車行駛高速公路，應依速限標誌指示，高速公路交通管
    制規則第五條第一項前段定有明文。又汽車行駛於高速公路
    ，而不遵管制之規定者，處汽車駕駛人新臺幣（下同）三千
    元以上六千元以下罰鍰；而汽車駕駛人有道路交通管理處罰
    條例第三十三條第一項規定之情形者，除依該條項處罰鍰外
    ，並予記違規點數一點，另汽車駕駛人，持機器腳踏車駕駛
    執照駕駛小型車者，處六千元以上一萬二千元以下罰鍰，並
    當場禁止其駕駛及扣留其車輛牌照，道路交通管理處罰條例
    第三十三條第一項、第六十三條第一項第一款、第二十一條
    第一項第二款分別定有明文。次按處理違反道路交通管理事
    件，有關文書送達之程序，準用行政程序法送達之規定，違
    反道路交通管理事件統一裁罰基準及處理細則第五條定有明
    文。而行政程序法中對於文書送達，於應受送達人之住居所
    、事務所或營業所為之。但在行政機關辦公處所或他處會晤
    應受送達人時，得於會晤處所為之；於應送達處所不獲會晤
    應受送達人時，得將文書付與有辨別事理能力之同居人、受
    僱人或應送達處所之接收郵件人員，行政程序法第七十二條
    第一項、第七十三條第一項亦定有明文。
二、原處分機關係以：本件受處分人即異議人陳健桓前於九十三
    年三月二十五日因駕駛汽車不遵守道路交通標線，被警當場
    掣單舉發違規（台北市政府警察局舉發違反道路交通管理事
    件通知單單號：ＡＢＹ四○六二六三號），詎異議人逾期未
    到案被原處分機關逕行裁決，嗣裁決書於九十三年七月七日
    送達，異議人仍逾期未到案，原處分機關依道路交通管理處
    罰條例第六十五條易處註銷汽車駕照至九十四年八月十三日
    止，然異議人並未重新考領汽車駕照，竟於九十五年四月七
    日十二時十分許，駕駛車號五Ｄ—六四九九號自用小客車，
    在國道三號南下三百四十六點九公里處時，未依該路段速限
    標誌（一百一十公里）指示，行車速度高達一百三十一公里
    ，超速二十一公里，而遭舉發單位內政部警政署國道公路警
    察局第八警察隊善化分隊員警楊峻騰以雷射測速器採證，並
    當場攔停舉發異議人有違反道路交通管理處罰條例第三十三
    條第一項、第二十一條第一項第一款之在高速公路超速行駛
    及無照駕駛之違規（內政部警政署國道公路警察局舉發違反
    道路交通管理事件通知單單號：公警局交字第Ｚ00000
    000號），嗣經原處分機關調查結果，仍認異議人確有前
    開之違規行為，惟改依道路交通管理處罰條例第三十三條第
    一項、第二十一條第一項第二款，違反道路交通管理事件統
    一裁罰基準及處理細則第四十三條、第四十四條、第六十一
    條暨違反道路交通管理事件統一裁罰基準表之規定，共裁處
    異議人罰鍰九千元，並依同條例第六十三條第一項第一款規
    定，併予記違規點數一點。
三、異議意旨略以：異議人因漏繳前揭ＡＢＹ四○六二六三號舉
    發違規通知單之罰單而被註銷駕照，惟該案之裁決書係其父
    其父陳樹人代收，父親因年事已高、記憶力不好，常健忘而
    未轉交，故該註銷處分無效，伊並非無照駕駛及故意拖延繳
    納罰鍰云云。
四、經查：
 (一) 異議人於九十五年四月七日十二時十分許，駕駛車號五Ｄ
      —六四九九號自用小客車，在國道三號南下三百四十六點
      九公里處，以超出該路段速限二十一公里行駛，而遭警攔
      停舉發之事實，為異議人所不否認，並有經異議人當場簽
      名之公警局交字第Ｚ00000000號舉發違規通知單
      一紙附卷足憑。又異議人前於九十三年三月二十五日因駕
      駛汽車不遵守道路交通標線，被警當場掣單舉發違規（台
      北市政府警察局舉發違反道路交通管理事件通知單單號：
      ＡＢＹ四○六二六三號），因異議人逾期未到案，原處分
      機關以北市裁三字第ＡＢＹ四○六二六三號違反道路交通
      管理事件裁決書裁罰新台幣一千八百元，如逾期未繳納，
      自九十三年七月三十日起易處吊扣駕駛執照二個月，並限
      於九十三年八月十三日前繳送，如未於該日前繳送，自同
      年八月十四日起易處吊銷，並逕行註銷駕執照，註銷後，
      自九十三年八月十四日起一年內不得重新考領駕駛執照，
      該裁決書並於九十三年七月七日送達於異議人位於台北市
      文山區○○街六十一巷七號七樓住所，由異議人之父陳樹
      人簽收，有該裁決書及掛號郵件收件回執及一紙在卷可稽
      ，復為異議人所承認。原處分機關既已將上開北市裁三字
      第ＡＢＹ四○六二六三號違反道路交通管理事件裁決書，
      依行政程序法第七十三條第一項所定送達方式，於九十三
      年七月七日送達於異議人之住所，由異議人之同居人即其
      父陳樹人代收，則無論陳樹人有無將之轉交予異議人，均
      已生合法送達之效力。又異議人並未於該裁決書所定之期
      限內到案繳納罰鍰，復為異議人所不否認，則原處分機關
      依道路交通管理處罰條例第六十五條之規定易處註銷汽車
      駕駛執照至至九十四年八月十三日止，其處分自屬合法有
      效，異議人辯稱註銷處分無效云云，自非可採。是異議人
      於上述遭原處分機關易處註銷汽車駕駛執照後並未重新考
      領，於九十五年四月七日十二時十分許駕駛車號五Ｄ—六
      四九九號自用小客車，在國道三號南下三百四十六點九公
      里處，以超出該路段速限二十一公里行駛，即屬無汽車駕
      駛執照而駕駛，惟因異議人仍持有機器腳踏車駕駛執照，
      故原處分機關認定異議人係持機器腳踏車駕駛執照駕駛小
      型車之事實，於法自無不合，異議人執前揭辯稱其並非無
      汽車駕駛執照而駕駛，並非可取。
  (二)綜上，本件異議人確有於原處分機關易處註銷汽車駕駛執
      照後並未重新考領，而於上揭時地持機器腳踏車駕駛執照
      駕駛小型車，在高速公路超速行駛之違規事實。原處分機
      關援引道路交通管理處罰條例第三十三條第一項、第二十
      一條第一項第二款，違反道路交通管理事件統一裁罰基準
      及處理細則第四十三條、第四十四條、第六十一條暨違反
      道路交通管理事件統一裁罰基準表之規定，共裁處異議人
      罰鍰九千元，並依同條例第六十三條第一項第一款規定，
      並予記違規點數一點，並無不當，本件異議為無理由，應
      予駁回。
五、據上論斷，應依道路交通案件處理辦法第十九條，裁定如主
    文。
中    華    民    國    95    年    5     月    30    日
                  交通法庭  法  官  李宜娟
以上正本證明與原本無異。
如不服本裁定，應於裁定送達後5日內向本院提出抗告狀。
                            書記官  游秀珠
中    華    民    國    95    年    6     月    14    日


司法院資訊處製作；財團法人民間司法改革基金會備份。
